最高法院刑事判決　　　　　　九十四年度台上字第六０七五號
　　上　訴　人　甲○○
　　　　　　　　　　　　號4樓.
　　選任辯護人　沙　洪律師
上列上訴人因違反毒品危害防制條例案件，不服台灣高等法院中
華民國九十四年八月三十一日第二審判決（九十四年度上重訴字
第二五號，起訴案號：台灣板橋地方法院檢察署九十三年度偵字
第一二九七九號），提起上訴，本院判決如下：
    主  文
原判決撤銷，發回台灣高等法院。
    理  由
本件原判決認定上訴人甲○○明知海洛因係毒品危害防制條例第
二條第二項第一款所列之第一級毒品，不得持有，為免費取得海
洛因以供施用，竟與綽號「椰子」之不詳姓名成年男子，共同基
於持有海洛因之犯意聯絡，先於民國九十三年八月十三日前約一
週之某日，收受「椰子」所交付，供聯絡用之門號第00000
00000號行動電話一支（含ＳＩＭ卡），嗣於同月十二日下
午六時許，「椰子」撥打上開行動電話告知上訴人於翌日下午六
時許，前往台北縣三重市○○○路某家饅頭店對面，等候一不詳
姓名男子交付海洛因後，攜回台北縣三重市○○街三十五巷九號
四樓上訴人住處，再行聯絡「椰子」提取。同年月十三日下午六
時十分許，上訴人依「椰子」前述指示至上開饅頭店對面，旋進
入一不詳姓名男子所駕駛，車牌號碼不詳之白色自小客車內，並
自該名男子取得海洛因四包（驗餘淨重合計一千三百九十五．一
二公克，空包裝重三十．二六公克）及現金新台幣（下同）七十
五萬元而持有之。同日下午七時十分許，上訴人搭乘該小客車返
回台北縣三重市○○街三十五巷巷口，攜帶內裝有上開海洛因及
現金七十五萬元之暗紅色紙袋下車欲返回其住處時，經警查覺其
形跡可疑，上前盤查而查獲，並當場扣得上開海洛因及現金等情
。因將第一審論處上訴人共同運輸第一級毒品（累犯）罪刑之判
決撤銷，改判論處上訴人共同持有第一級毒品（累犯）罪刑。固
非無見。
惟查：（一）、有罪之判決書，須將認定之犯罪事實詳記於事實
欄，然後於理由欄內，逐一說明其所憑之證據及認定之理由，使
事實與理由兩相一致，方為合法，倘事實欄已有敘及，而理由內
未加說明，是為理由不備，理由內已加說明，而事實欄無此記載
，則理由失其依據，均足構成撤銷之原因。又犯罪之成立，除應
具備各罪之特別要件外，並須具有故意或過失之一般要件；而故
意之成立，固須行為人主觀上就犯罪構成要件之客觀事實有所認
識，如法律規定某種犯罪於符合特定條件之情形下應加重其刑，
則尚須行為人對合於該加重條件之客觀事實亦有認識，始能援用
該規定加重其刑。原判決雖以上訴人所為不知其受「椰子」委託
，自不詳姓名男子取得之上開紙袋內有海洛因之辯解，顯不足採
信，乃認上訴人持有扣押之第一級毒品海洛因行為，係觸犯毒品
危害防制條例第十一條第一項之持有第一級毒品罪，且其數量多
達一千三百九十五．一二公克，顯逾行政院依同條第四項所訂定
持有第一級毒品淨重達五公克以上者應加重其刑之標準，而依上
揭規定加重其刑。然上訴人於警詢中既已辯稱其不知「椰子」囑
其攜回住處之海洛因數量如此龐大，否則其將拒絕代為攜帶等語
（見偵查卷第八頁正面）。則上訴人縱明知其受託取得之上開紙
袋內有海洛因，然其就該海洛因竟多達如扣案之四包所示，究有
無認識？事關上開加重其刑規定之援用與否。乃原判決就此既未
於事實欄內予以認明記載，已不足為適用法律及判斷其適用當否
之準據，復未於理由欄內說明此部分事實所憑之證據及認定之理
由，顯有判決理由不備之違法。（二）、毒品危害防制條例之運
輸毒品罪，所稱之「運輸」係指轉運輸送而言，不以國外輸入國
內或國內輸出國外者為限，其在國內運送者，亦屬之；至於運輸
之動機、目的是意在為己或為他人，運輸之方法為海運、空運、
陸運或兼而有之，則均非所問。零星夾帶或短途持送者，雖得斟
酌實際情形，依持有毒品罪論科，但仍以無運輸或販賣之意圖者
為限。原判決理由二認上訴人與「椰子」間之意思聯絡，係上訴
人受「椰子」之託，將不詳姓名男子所交付之第一級毒品先攜回
住處，再轉交「椰子」，是上訴人與「椰子」間關於本案之真意
係由上訴人代「椰子」寄藏第一級毒品，縱屬實在，然上訴人於
將毒品攜至其住處藏放前，先於案發當天下午六時十分許至台北
縣三重市○○○路饅頭店對面，自不詳姓名男子取得裝有第一級
毒品海洛因之紙袋，並攜之搭乘該男子駕駛之汽車，約一小時後
於同日下午七時十分許，始在台北縣三重市○○街三十五巷其住
處巷口，為警查獲，則上開饅頭店與查獲地點相隔多遠？上訴人
欲將該毒品自饅頭店攜回其住處，其有無轉運輸送之意圖？均攸
關上訴人被訴運輸第一級毒品犯行之認定，基於公平正義之維護
，自有詳查辨明之必要。第一審判決原亦認上訴人有共同運輸第
一級毒品犯行，乃原審未予調查，遽行改判對上訴人論以持有第
一級毒品罪，殊嫌速斷，有應於審判期日調查之證據未予調查之
違誤。以上，或為上訴意旨所指摘，或係本院得依職權調查之事
項，應認有發回更審之原因。
據上論結，應依刑事訴訟法第三百九十七條、第四百零一條，判
決如主文。
中　　華　　民　　國　九十四　年　 十一 　月　　三　　日
                      最高法院刑事第九庭
                          審判長法官  張　淳　淙
                                法官  張　春　福
                                法官  呂　丹　玉
                                法官  洪　昌　宏
                                法官  蔡　彩　貞
      本件正本證明與原本無異
                                      書  記  官
中　　華　　民　　國　九十四　年　 十一 　月　　十　　日
                                                Ａ
